【裁判字號】    89,訴,2634
【裁判日期】    900215
【裁判案由】    偽造文書
【裁判全文】
臺灣臺中地方法院刑事判決                        八十九年度訴字第二六三四號
    公  訴  人  臺灣臺中地方法院檢察署檢察官
    被      告  甲○○
右列被告因偽造文書等案件，經檢察官提起公訴（八十九年度偵字第一六七七一號）
，本院判決如左：
    主  文
甲○○行使偽造私文書，足以生損害於他人，累犯，處有期徒刑捌月。
    事  實
一、甲○○於民國八十五年間因竊盜案件，經本院判處有期徒刑六月，於八十六年二
    月五日確定，復於八十六年間因妨害自由等案件，經本院判處有期徒刑七月，於
    八十六年五月廿三日確定，又於八十六年間因竊盜等案件，經本院判處有期徒刑
    一年九月，於八十六年十一月八日確定，上開三案件接續執行，於八十八年七月
    二日執行完畢；其又於八十八年間因竊盜案件，經本院判處有期徒刑八月，於八
    十九年二月廿四日確定，於八十九年七月廿七日執行完畢，仍不知悔改。其因係
    乙○○○之丈夫在外與同居人所生之子女，平日稱呼乙○○○為「大媽」，同住
    於臺中市○區○○路二段四八巷三弄七號，甲○○因缺錢使用，意圖為自己不法
    之所有，於八十九年八月廿四日上午八、九時許，趁乙○○○未在家之際，進入
    乙○○○之房間內竊取其置於衣櫥內之印章一枚、第七商業銀行國光分行存摺簿
    一本及現金新臺幣（下同）一千元，得手後即於同日上午九時三十七分許，持該
    竊得之存摺、印章至第七商業銀行國光分行，並在該分行印製好任人索取填寫之
    提款憑條上，偽造領款日期為八十九年八月廿四日、帳號及領款金額為「貳萬元
    正」，並盜蓋乙○○○之印章於該提款憑條上，再持提款憑條、存摺簿向該銀行
    分行承辦人員提領，致該承辦人員陷於錯誤而交付現金二萬元，足以生損害於該
    銀行對金融管理業務之正確性及乙○○○。嗣乙○○○於同日上午十一時發現存
    摺、印章不見，而至第七商業銀行國光分行查詢欲申請補發存摺時，經該分行行
    員告知，始知該存摺款項業經甲○○提領，經向警方報警，調閱該分行監視錄影
    帶而查獲上情，並經乙○○○對竊盜行為部分提出告訴。
二、案經乙○○○訴由臺中市警察局第二分局移送臺灣臺中地方法院檢察署檢察官偵
    查起訴，經合法傳喚、拘提，甲○○無正當理由不到庭，本院於九十年一月五日
    發布通緝，於九十年一月十三日緝獲到案審理。
    理  由
一、訊據被告甲○○固供承有於八十九年八月廿四日持告訴人乙○○○之印章及存摺
    至第七商業銀行國光分行提領現金二萬元之行為，但矢口否認係基於竊取之故意
    及有偽造取款憑條，詐領二萬元之事實，辯稱：伊事先有跟乙○○○提及要拿她
    的印章及存摺至銀行提領二萬元之事，經過她的同意，我才會去銀行提錢，是因
    乙○○○之前有欠伊五萬元云云。惟查，右揭事實業據乙○○○於本院審理時指
    述綦詳，其證稱：「甲○○沒有跟我提到他要拿存摺印章去領兩萬元的事情，他
    都沒有工作，也從來沒有拿錢回來給我過。我是於八十九年八月二十四日上午要
    去銀行繳水電費才發現我放在房間抽屜裡的存摺、印章及一千元都不見了，我再
    趕到第七商業銀行國光分行查問，他們說錢已經被領走了，我再調閱錄影帶才知
    道是甲○○領走的。甲○○要來領錢的事情，我事先都不知道。」等語（見本院
    九十年二月六日審判筆錄第三頁），核與警訊、偵查之陳述內容自始一致，並無
    瑕疵，且告訴人與被告間係同財共居之親誼，實亦無誣陷之必要，再者，經與告
    訴人對質後，被告即承認：東西是伊所偷的，伊領錢時都沒有經過告訴人之同意
    等告，是均足證告訴人上開指訴，當可採信，被告雖於其後復又否認有上開犯行
    ，然其部分之辯解，實難採信。此外，復有偽造之取款憑條影本一紙、第七商業
    銀行往來資料一張、被告提領現金之錄影帶翻拍照片一幀附卷可稽。被告偽造乙
    ○○○名義之提款憑條向第七商業銀行國光分行提款之行為，足以影響該銀行對
    金融管理業務之正確性，並生損害於乙○○○。綜上所述，事證明確，被告右揭
    犯行，洵堪認定。
二、按為便利存款人取款而印製好任人索取填寫之取款憑條，係屬文書之一種，最高
    法院四十九年台上字第一四０九號判例可資參照。核被告所為，係犯刑法第三百
    二十條第一項之竊盜罪、同法第二百十六條、第二百十條之行使偽造私文書罪及
    同法第三百三十九條第一項之詐欺取財罪。其盜用乙○○○之印章於上開提款憑
    條上，應為偽造提款憑條此私文書行為之部分行為；其偽造提款憑條後復持以行
    使，偽造之低度行為應為行使之高度行為所吸收，均不另論罪。又其所犯竊盜、
    行使偽造私文書及詐欺取財三罪之間，有方法結果之牽連關係，依刑法第五十五
    條之規定，應從情節最重之行使偽造私文書罪處斷。查被告有於八十五年間因竊
    盜案件，經本院判處有期徒刑六月，於八十六年二月五日確定，復於八十六年間
    因妨害自由等案件，經本院判處有期徒刑七月，於八十六年五月廿三日確定，又
    於八十六年間因竊盜等案件，經本院判處有期徒刑一年九月，於八十六年十一月
    八日確定，上開三案件接續執行，於八十八年七月二日執行完畢；其又於八十八
    年間因竊盜案件，經本院判處有期徒刑八月，於八十九年二月廿四日確定，於八
    十九年七月廿七日執行完畢之事實，有臺灣高等法院被告全國前案紀錄表、臺灣
    臺中地方法院檢察署刑案資料查註紀錄表各一份在卷可稽，其受有期徒刑之執行
    完畢後，五年以內再犯本件有期徒刑以上之罪，為累犯，應依刑法第四十七條規
    定加重其刑。爰審酌被告利用被害人乙○○○同財共居關係，盜取存摺、詐領現
    金，一再犯竊盜罪，犯後否認犯行，並無悔意，惡性非輕，惟念其所詐領之金額
    並非鉅大，並已清償一千五百元等一切情狀，量處如主文所示之刑。又上開「乙
    ○○○」之印章及提款憑條上之印文，係告訴人乙○○○所有，非為偽造之印章
    及印文；而被告偽造之提款憑條，業已交由第七商業銀行國光分行，非屬被告所
    有，均不另為沒收之諭知，併此敘明。
據上論斷，應依刑事訴訟法第二百九十九條第一項前段，刑法第三百二十條第一項、
第二百十六條、第二百十條、第三百三十九條第一項、第五十五條、第四十七條，罰
金罰鍰提高標準條例第一條前段，判決如主文。
本案經檢察官高永棟到庭執行職務
中      華      民      國      九十      年      二      月    十五    日
                                臺灣臺中地方法院刑事第四庭
                                        法  官  楊  真  明
右正本證明與原本無異。
如不服本判決，應於送達後十日內向本院提出上訴狀（須附繕本），上訴於臺灣高等
法院臺中分院。
                                        書記官
中      華      民      國      九十      年      二      月    十五    日
附本判決之論罪科刑法條
刑法第二百十六條：
  行使第二百十條至第二百十五條之文書者，依偽造、變造文書或登載不實事項或使
  登載不實事項之規定處斷。
刑法第二百十條：
  偽造、變造私文書，足以生損害於公眾或他人者，處五年以下有期徒刑。
刑法第三百二十條第一項：
  意圖為自己或第三人不法之所有，而竊取他人之動產者，為竊盜罪，處五年以下有
  期徒刑、拘役或五百元以下罰金。
刑法第三百三十九條：
  意圖為自己或第三人不法之所有，以詐術使人將本人或第三人之物交付者，處五年
  以下有期徒刑、拘役或科或併科一千元以下罰金。
  以前項方法得財產上不法之利益或使第三人得之者，亦同。
  前二項之未遂犯罰之。


司法院資訊處製作；財團法人民間司法改革基金會備份。
